臺灣臺南地方法院民事裁定           100年度監宣字第137號
聲  請  人  閻陳蓉
上列聲請人聲請監護宣告事件，本院裁定如下：
    主    文
宣告閻更新（男，民國○○年○月○○日生，身分證統一編號：
Ｚ000000000號，住臺南市○○區○○里○○路六巷三
十一弄七號）為受監護宣告之人。
選定聲請人閻陳蓉（女，民國○○○年○月○日生，身分證統一
編號：Ｚ000000000號，住臺南市○○區○○里○○路
六巷三十一弄七號）為受監護宣告之人之監護人。
指定閻俊傑（男，民國○○○年○月○○○日生，身分證統一編
號：Ｚ000000000號，住臺南市○○區○○里○○路一
一五號）為會同開具財產清冊之人。
聲請費用新臺幣玖仟貳佰伍拾肆元由受監護宣告之人閻更新負擔
。
    理    由
一、按對於因精神障礙或其他心智缺陷，致不能為意思表示或受
    意思表示，或不能辨識其意思表示之效果者，法院得因本人
    、配偶、四親等內之親屬、最近一年有同居事實之其他親屬
    、檢察官、主管機關或社會福利機構之聲請，為監護之宣告
    ，民法第14條第1項定有明文。次按受監護宣告之人應置監
    護人。法院為監護之宣告時，應依職權就配偶、四親等內之
    親屬、最近一年有同居事實之其他親屬、主管機關、社會福
    利機構或其他適當之人選定一人或數人為監護人，並同時指
    定會同開具財產清冊之人，民法第1110條、第1111條第1項
    亦定有明文。
二、本件聲請意旨略以：聲請人閻陳蓉（女，民國○○年○月○日生
    ，身分證統一編號：Ｚ000000000號，住臺南市○○區○○里
    ○○路6巷31弄7號）為閻更新（男，16年3月16日生，身分
    證統一編號：Ｚ000000000號，住臺南市○○區○○里○○路
    6巷31弄7號）之配偶，閻更新罹患陳舊性腦中風併長期臥床
    ，慢性支氣管炎，攝護腺肥大，致不能為意思表示或受意思
    表示，或不能辨識其意思表示之效果，為此聲請對其為監護
    宣告。又聲請人為閻更新之配偶，請求選任聲請人擔任其監
    護人。再閻俊傑（男，54年6月21日生，身分證統一編號：
    Ｚ000000000）係受監護宣告人閻更新之長子，請求指定閻俊
    傑擔任會同開具財產清冊之人等語。
三、經查，聲請人係閻更新之配偶，業據其提出身分證正反面影
    本1份、戶籍謄本1份在卷可憑，揆諸上開規定，聲請人為宣
    告閻更新為監護宣告之人之聲請人資格，自無欠缺。經查，
    聲請人主張上情，業據其提出臺南醫院新化分院診斷證明書
    1份為憑，本院審驗閻更新之精神狀況，並依職權函請行政
    院衛生署臺南醫院指派該院精神科黃隆山醫師協助鑑定閻更
    新之精神狀態，鑑定人黃隆山醫師參與閻更新之精神狀態鑑
    定，認為：「一般醫學檢查：個案意識呈呆僵狀態，對問話
    無法回答，必須靠胃罩簍管協助進食，四肢變形無力，無法
    自我行動，大小便及個人衛生須他人完全協助。精神檢查方
    面：個案之注意力、判斷能力、對人、時、地之定向感、記
    憶力、計算能力及抽象思考能力均有明顯缺失。」鑑定結果
    說明：「這是一個腦病變後遺症的個案，個案現在意識仍欠
    清，個案自我照顧能力呈明顯不足。」鑑定判定：「基於受
    鑑定人有精神上之障礙（其他心智缺陷-腦病變後遺症）其
    程度重大，基於上開原因，不能管理處分自己的財產，基於
    上開原因，回復之可能性低，精神障礙（其他心智缺陷）之
    程度，可為監護宣告，不能為意思表示或受意思表示，不能
    辨識其意思表示之效果。」有鑑定書在卷可稽，故聲請人聲
    請對閻更新為監護宣告為有理由，應予准許。
四、次查，聲請人閻陳蓉（女，民國○○年○月○日生，身分證統一
    編號：Ｚ000000000號，住臺南市○○區○○里○○路6巷31
    弄7號為受監護宣告之人閻更新之配偶，有聲請人身分證正
    反影本1份、戶籍謄本1份附卷可參，且聲請人經受監護宣告
    之人之親屬團體會議推定為受監護宣告之人閻更新之監護人
    ，有聲請人所提出之親屬團體會議推定監護人說明書、親屬
    系統表、親屬團體會議紀錄、親屬之戶籍謄本在卷可稽，本
    院認由聲請人擔任監護人，最能符合受監護宣告之人之最佳
    利益，爰選定聲請人為監護人；另閻俊傑（男，54年6月21
    日生，身分證統一編號：Ｚ000000000）係受監護宣告人閻更
    新之長子，有其身分證正反面影本1份、戶籍騰本1份在卷可
    稽，並經受監護宣告之人之親屬團體會議推定為會同開具財
    產清冊之人，有聲請人所提出之親屬團體會議推定監護人說
    明書、親屬系統表、親屬團體會議紀錄、親屬之戶籍謄本在
    卷可稽，爰指定閻俊傑為會同開具財產清冊之人。
五、依民事訴訟法第608條第1項、第95條、第87條第1項，裁定
    如主文。
中    華    民    國   100    年    7     月    5     日
                   家事法庭   法  官  鄭  彩  鳳
正本係照原本作成。
如不服本裁定關於選定監護人及指定會同開具財產清冊之人等部
分，應於送達後十日內向本院提出抗告狀，並繳納抗告費新臺幣
1,000元；其餘關於宣告監護之部分，不得抗告。
中    華    民    國   100    年    7     月    5     日
                              書記官  陳  世  明